臺灣桃園地方法院交通事件裁定　　　 100年度交聲更字第13號
原處分機關　交通部公路總局新竹區監理所　桃園監理站
異　議　人
即受處分人　徐玉潮
上列異議人即受處分人因違反道路交通管理處罰條例案件，對於
交通部公路總局新竹區監理所桃園監理站民國99年12月20日所為
之處分（原處分案號：桃監裁罰字第裁52-1CLA03692號）聲明異
議，經本院以99年度交聲字第1860號裁定駁回，異議人不服，提
起抗告，經臺灣高等法院以100 年度交抗字第267 號裁定撤銷原
裁定並發回本院，茲裁定如下：
    主  文
原處分撤銷。
徐玉潮不罰。
    理  由
一、原處分意旨略以：異議人即受處分人徐玉潮（以下稱異議人
    ）所有之車牌號碼LC-9156 號（引擎號碼為YLN331GLI04332
    號）（以下稱上開車輛）之自用小客車，於民國98年11月24
    日上午7 時30分許，在新北市樹林區○○○○○路段，因「
    在道路收費停車處所停車不依規定繳費」，且於98年12月21
    日、99年1 月11日各經通知補繳一次後，仍不補繳，新北市
    政府交通舉乃以異議人有違反道路交通管理處罰條例第56條
    第2 項規定之行為逕行掣單舉發，嗣受處分人於應到案日期
    前向原處分機關提出申訴，經原處分機關請舉發單位調查結
    果，仍認受處分人有前開違規行為，原處分機關乃依前揭道
    路交通管理處罰條例第56條第2 項規定裁處異議人新臺幣（
    下同）300 元之罰鍰。
二、異議意旨略以：上開車輛固原為其所有，惟業依「廢機動車
    輛回收貯存清除處理方法及設施標準」規定，申報並交予報
    廢車輛於行政院環保署所立案合法之回收車行「心通企業行
    」，完成民眾主動報繳作業，並有「行政院環保署廢機動車
    輛回收管制聯單」，上開車輛並於96年1 月10日由新通企業
    行拖吊完成；並已向桃園監理站取得「汽車車輛異動登記書
    」，繳回車牌2 面及行照1 枚。異議人並因完成報廢手續，
    向「行政院環保署資源回收管理基金- 廢機動車輛」之管理
    委員會領得獎勵金3,000 元。從而異議人既已完成上開車輛
    之報廢程序，自不可能有前述違規行為，爰請求撤銷原處分
    等語。
三、按於94年2 月5 日公布，並自95年2 月5 日開始施行之行政
    罰法第7 條第1 項規定：「違反行政法上義務之行為非出於
    故意或過失者，不予處罰」。至於司法院大法官會議前以釋
    字第275 、495 、521 號解釋意旨或理由書雖以：「人民違
    反法律上義務而應受行政罰之行為，法律上無特別規定時，
    雖不以出於故意為必要，仍須以過失為其責任條件。但應受
    行政罰之行為，僅需違反禁止規定或作為義務，而不以發生
    損害或危險為要件者，推定為有過失，於行為人不能舉證證
    明自己無過失時，即應受處罰」，採推定過失責任原則。惟
    考量現行新制定行政罰法上開條文立法理由係因現代國家基
    於「有責任始有處罰」原則，對於違反行政法上義務之處罰
    ，應以行為人主觀上有可非難性及可歸責性為前提，如行為
    人主觀上並非出於故意或過失情形，應無可非難性及可歸責
    性，故明定不予處罰。又上開解釋文亦以「法律上無特別規
    定」始有適用餘地，行政罰法制定後，行政制裁法制亦趨完
    備，自無再適用解釋文餘地；復法院受理有關交通事件，準
    用刑事訴訟法規定，道路交通管理處罰條例第89條前段定有
    明文，而刑事訴訟即由代表國家追訴之檢察機關負有舉證責
    任，故行政機關對於行為人違反行政法上義務欲加以處罰時
    ，應由行政機關負證明行為人有故意或過失之舉證責任，方
    符立法意旨。
四、經查：
  (一)上開車輛，於上揭時地停放於新北市樹林區中正陸橋旁，而
    於主管機關命駕駛人補繳後仍不補繳乙情，有上開裁決書、
    送達證書、98年11月19日會勘無牌車輛佔用收費停車格案報
    告等在卷可稽，故上開機車違規停放之事實，首堪認定。
  (二)惟異議人以前揭情詞表示其並無何違規停車之情事，經查：
  1.按汽車報廢，應填具異動登記書，向公路監理機關辦理報廢
    登記，並同時將牌照繳還。廢棄車輛經由警察、環保機關（
    構）處理者，行政院環境保護署認可之環保機構應通知公路
    監理機關逕予以報廢登記；其通知作業規定，由交通部會商
    行政院環境保護署、內政部另定之，道路交通安全規則第30
    條訂有明文。
  2.查上開車輛於96年1 月9 日填具上開車輛之異動登記書，並
    向原處分機關辦理報廢登記，並繳回車牌及行照各1 張，有
    汽車車籍查詢資料、汽車車籍查詢、汽車異動歷史查詢在卷
    可稽（99交聲1860號卷第19至21頁參照）；然所謂之「一般
    報廢」，係指將機車大牌一面及行照一張繳回監理站，機車
    本身則仍屬原所有人之財產，不需繳回，如所有權人欲留作
    紀念，須依照規定在適當處所停放，如不留用，則應請資源
    回收人員回收汽車，從而異議人雖已辦理一般報廢，然車體
    既仍屬異議人所有、由異議人占有管領支配，異議人自負有
    妥為保管、停放之義務。惟異議人已於同年月10日將上開車
    輛交付新通企業行之向貴德處理等情，經證人向貴德於本院
    99年度交聲字第1859號案件證述無訛，經本院調閱上開卷宗
    核閱無誤（99交聲1859號卷第43至44頁參照），並有行政院
    環境保護署廢機動車輛回收證明、行政院環保署廢機動車輛
    回收管制聯單、新通企業行向貴德之名片及簽收字據（100
    交抗267 號卷第9 至12頁參照）；堪認異議人確已於96年1
    月10日將上開車輛交予回收人員，並依法完成上開車輛之報
    廢手續無訛。
  3.從而，上開車輛經異議人於96年1 月10日報廢，並移轉所有
    權及處分權予新通企業行，則該車後續之保管、拆解等事項
    ，自非異議人所能置喙；且車主將車輛報廢後，如尚須時時
    刻刻監督回收業者是否確實將已報廢之車輛予以拆解、回收
    、再利用，並放置於適當處所，無異與一般合理期待相悖，
    故自難認異議人有何故意或過失之情。
  (三)綜上所述，異議人既已依法將上開車輛辦理報廢，難認異議
    人對於上開車輛仍有管理支配實力，且並無任何證據顯示係
    異議人於上揭時地將上開車輛停放於道路收費停車處所，揆
    諸上開說明，異議人提出本件聲明異議，自屬有理由，應由
    本院將原處分均撤銷，改諭知受處分人不罰，以資適法。
五、據上論斷，應依道路交通事件處理辦法第19條前段，裁定如
    主文。
中    華    民    國   100    年    8     月    4     日
                    交通法庭    法  官  丁俞尹
以上正本證明與原本無異。
如不服本裁定，應於裁定送達後5 日內向本院提出抗告狀。
                                書記官  許正旻
中    華    民    國   100    年    8     月    10    日